臺灣士林地方法院民事判決　　　　　　　 95年度勞訴字第8號
原　　　告　己○○
被　　　告　大都會汽車客運股份有限公司
法定代理人　戊○○
訴訟代理人　丁○○
訴訟代理人　岳珍律師
上列當事人間確認僱傭關係存在等事件，本院於96年6 月12日言
詞辯論終結，判決如下：
    主  文
被告應給付原告新台幣肆佰零貳元。
原告其餘之訴駁回。
訴訟費用新臺幣伍元由被告負擔，餘由原告負擔。
本判決第一項得假執行。
    事實及理由
一、按訴狀送達後，原告不得將原訴變更或追加他訴，但經被告
    同意者，不在此限；被告於訴之變更或追加無異議，而為本
    案之言詞辯論者，視為同意變更或追加，民事訴訟法第255
    條第1 項第1 款、第2 項定有明文。本件原告起訴時原請求
    「(一)被告應給付原告新台幣（下同）16萬9,000 元及自民國
    95年1 月1 日起至回復僱傭關係之日止，按月於次月20日給
    付原告1 萬8, 470元。(二)確認兩造間僱傭關係存在」；嗣變
    更訴之聲明為「(一)被告應給付原告44萬3,280 元及自94年4
    月8 日起至清償日止，按年息百分之5 計算之利息。(二)被告
    應將原告於94年4 月18日、19日、20日、25日、26日、27日
    所請之休假予以銷假」；核其所為，係屬訴之追加、變更，
    被告無異議而為本案之言詞辯論，依上開規定，應予准許。
二、原告起訴主張：原告自93年1 月1 日起即任職於被告公司，
    每月薪資為1 萬8,470 元，迄94年4 月8 日被告竟以原告對
    於所擔任之工作確不能勝任為由，口頭預告兩造間之僱傭關
    係至94年4 月30日終止。勞動基準法（下稱勞基法）第11條
    第5 款勞工對於所擔任之工作確不能勝任時，雇主得預告勞
    工終止勞動契約之規定，須限不可歸責於勞工者為限，而被
    告指稱之原告不能勝任之事由係可歸責予原告所致，自不合
    於勞基法第11條第5 款之情形，被告非法解僱原告，不生效
    力，兩造間之僱傭關係應仍存在。被告應給付原告94年4 月
    8 日起至96年4 月7 日止2 年之薪資共44萬3,280 元，另原
    告既於94年4 月8 日預告終止兩造間之僱傭關係，即屬拒絕
    受領原告之工作給付，原告自94年4 月8 日之後即可不用再
    到公司上班，惟原告一旦未到，原告之主管保安課課長即質
    問原告是否不想作了，原告無奈只得於94年4 月18日、19日
    、20日、25日、26日、27日均請休假，上開休假被告應予以
    銷假。為此，爰依勞動契約工資請求權法律關係，請求被告
    給付上開薪資及銷假等語，並聲明：(一)被告應給付原告44萬
    3,280 元及自94年4 月8 日起至清償日止，按年息百分之5
    計算之利息。(二)被告應將原告於94年4 月18日、19日、20日
    、25日、26日、27日所請之休假予以銷假。
三、被告辯稱：
  (一)原告於93年1 月1 日起任職被告公司，原擔任財會部記票中
    心事務員，擔任數幣工作。而於93年2 月28日發生帳目不清
    事宜，陸續於93年3 月3 日、93年3 月7 日再度發生帳目不
    清，且在未釐清前，擅自離去。嗣財會部專員乙○○於93年
    3 月16日以簽呈陳報原告不適任，提請被告公司核示，被告
    公司財會課長譚兆興、特助吳俊佑、人事經理陳政選等人，
    均以原告不適任數幣工作，建請被告公司將原告調任他職，
    被告公司遂調整原告職務。嗣原告轉任內湖站事務員、支援
    保安課擔任行車稽查工作，卻仍成效不彰，被告公司職員丙
    ○○多次以電話通知其任務時，均無法聯繫，致無法派任工
    作，經稽查丙○○於94年2 月4 日以簽呈陳報原告不適任，
    陳請被告公司核示。原告擔任數幣工作，發生多次帳目不清
    之情事在先，經調職擔任行車稽查工作，又多次手機無法聯
    繫，致無法派任工作，且多次未在定點執勤，尤有甚者，原
    告曾於上班時間，因被告職員均不知其去向，遂打電話到原
    告家中，竟為原告本人接聽，可見原告於上班時間怠惰未執
    勤務，確有不能勝任工作之情形。被告公司乃於94年3 月29
    日召開考評委員會第14次會議，依員工工作規則第10條第5
    款規定、勞基法第11條第5 款、第16條第2 款規定，決議通
    過預告終止兩造間之勞動契約。並於94年3 月30日由被告公
    司人力資源部簽請核示，經批示「資遣案請妥適處理」，遂
    於94年4 月8 日通知原告，於20日前預告終止契約，被告解
    雇原告，符合解雇最後手段性原則，並依勞動基準法第16條
    第1 項第2 款規定，於20日前預告終止勞動契約，即94年4
    月8 日通知原告，至94年4 月30日終止勞動契約，依法並無
    不合
  (二)依勞基法第16條第1 項第2 款、第2 項明定：「雇主依第十
    一條或第十三條但書規定終止勞動契約者，其預告期間依左
    列各款之規定：…二、繼續工作一年以上三年未滿者，於二
    十日前預告之。…勞工於接到前項預告後，為另謀工作得於
    工作時間請假外出，其請假時數，每星期不得超過二日之工
    作時間，請假期間之工資照給」，被告員工工作規則亦有相
    同規定，原告於94年4 月8 日接獲被告書面通知預告終止勞
    動契約後，即連續3 星期，每星期均有2 日未請假，即94年
    4 月14日、15日、21日、22日、28日、29日，被告以為原告
    另謀工作外出，雖未請假，仍照常給付該未請假6 日之工資
    （即94年4 月份全月工資），亦即視該未請假之日為「謀職
    外出」之日，另原告於94年4 月14日出具請假單以「年休」
    為由，申請於94年4 月18日、19日、20日、25日、26日、27
    日，共計6 日休假，被告核准其休假，並無不當。
  (三)被告業依勞基法第17條規定，發給原告資遣費2 萬5,067 元
    、94年4 月份工資1 萬6,980 元，未休1 日工資1,200 元，
    計4 萬3,247 元，因原告未到被告公司領取工資，被告已於
    94年9 月28日如數匯入原告帳戶。
  (四)原告提起本訴之請求為無理由，請求駁回原告之訴。
四、兩造不爭執之事項：(一)原告自93年1 月1 日起任職在被告公
    司。(二)被告於94年4 月8 日通知原告至94年4 月30日止終止
    勞動契約。(三)原告於94年4 月18日至20日、25日至27日請休
    假共計6 天。(四)原告有收到被告於94年9 月28日匯入原告安
    泰銀行帳戶之94年4 月份薪資16,980元及資遣費25,067元，
    及未休假一日工資1,200 元，共計43,247元。
五、兩造之爭執點為：(一)被告依勞基法第11條第第5 款之規定於
    94年4 月8 日通知原告至94年4 月30日止終止兩造勞動契約
    ，是否合法？(二)原告請求被告給付94年4 月8 日起至96 年4
    月7 日止之薪資44萬3,280 元及其遲延利息有無理由？(三)原
    告請求被告應將原告於94年4 月18、19、20、25、26 、27
    日所請之休假予以銷假，有無理由？茲審酌分述如下：
  (一)被告依勞基法第11條第第5 款之規定於94年4 月8 日通知原
    告至94年4 月30日止終止兩造勞動契約，是否合法？
    1.按勞工對於所擔任之工作確不能勝任時，雇主得預告勞工
      終止勞動契約，勞基法第11條第5 款定有明文。上開條項
      所謂「不能勝任工作」，不僅指勞工在客觀上之學識、品
      行、能力、身心狀況，不能勝任工作者而言，即勞工主觀
      上「能為而不為」，「可以做而無意願做」，違反勞工應
      忠誠履行勞務給付之義務者亦屬之。此由勞動基準法之立
      法本旨在於「保障勞工權益，加強勞雇關係，促進社會與
      經濟發展」觀之，為當然之解釋。（最高法院86台上字第
      82號判決要旨參照）。
    2.經查被告辯稱：原告初任職被告公司，原擔任數幣工作。
      而於93年2 月28日發生帳目不清事宜，陸續於93年3 月3
      日、93年3 月7 日再度發生帳目不清，且於未釐清前，擅
      自離去。嗣財會部專員乙○○於93年3 月16日以簽呈陳報
      原告不適任，提請被告公司核示後調整原告職務，轉任內
      湖站事務員、支援保安課擔任行車稽查工作，被告公司職
      員丙○○多次以電話通知其任務時，卻發生原告手機無法
      聯繫，致無法派任工作，復經稽查丙○○於94年2 月4 日
      以簽呈陳報原告不適任，且原告發生多次未在定點執勤等
      情，業經被告提出93年3 月16日大都會總字第93號簽呈、
      94 年2月4 日保安課簽呈、94年3 月30日人力資源部簽呈
      、電話通聯登記簿等影本各1 份為證（見本院卷第61至65
      頁、第79、80、89、頁），並經證人甲○○於本院95年11
      月8 日言詞辯稱時證述屬實（見本院卷第71頁），復有原
      告提出其自書之申復書坦承該等事實（見本院卷第57頁）
      ，應堪信被告前開辯詞為真正。原告至被告公司任職短短
      1 年3 月期間，調職2 處均為其單位主管上簽陳報不適任
      ，且其先任數幣工作，本應詳實核帳，卻履履發生帳目不
      清情形，轉任行車稽查工作，又發生無法聯繫，及未在定
      點執勤等情，其對於所擔任之工作確有不能勝任之情形，
      被告於94年4 月8 日通知原告，並依勞動基準法第16條第
      1 項第2 款規定，於20日前預告終止勞動契約，至94年4
      月30日終止勞動契約，依法並無不合。原告主張被告非法
      解僱，不足採信。
  (二)原告請求被告給付94年4 月8 日起至96年4 月7 日止之薪資
    44萬3,280 元及其遲延利息有無理由？
    1.兩造間之僱傭關係至94年4 月30日終止，已如前述，是被
      告應給付原告之工資應計算至94年4 月30日止。被告辯稱
      原告94年4 月薪資應發金額為17,580元，扣除健保費500
      元，實發金額為16,980元，被告業於94年9 月28日連同資
      遣費等一併匯入原告帳戶之情，為原告所不爭執，自堪採
      信。原告請求被告應給付94年4 月8 日起至96年4 月7日
      止2 年之薪資共44萬3,280 元，為無理由。
    2.惟按給付有確定期限者，債務人自期限屆滿時起，負遲延
      責任；遲延之債務，以支付金錢為標的者，債權人得請求
      依法定利率計算之遲延利息，應付利息之債務，其利率未
      經約定，亦無法律可據者，週年利率為百分之5 ，民法第
      229 條第1 項、第233 條第1 項及第203 條分別定有明文
      。本件兩造每月薪資係於5 日時先發1 萬6,000 元，25日
      再發其餘金額乙節，為兩造所不爭執。是原告94年4 月之
      薪資，其給付為有確定期限即94年4 月5 日先發1 萬6,00
      0 元，25日再發980 元，被告遲至94年9 月28日方發放原
      告94年4 月之薪資，自應負遲延責任。原告請求被告自94
      年4 月8 日起，應按年息百分之5 計算遲延利息，本院認
      其中1 萬6,000 元部分自94年4 月8 日起至同年9 月28日
      止應負法定遲延利息381 元（計算方式為：1,6000元x5%x
      174/365=381 元）（元以下四捨五入），其餘980 元，自
      94年4 月26日起至同年9 月28日止應負法定遲延利息21元
      （計算方式為：980 元x5%x156/365=21元）（元以下四捨
      五入），合計被告應給付原告94年4 月薪資遲延利息共40
      2 元部分，為有理由。
    3.從而，原告主張被告應給付原告94年4 月薪資之遲延利息
      402 元部分，為有理由，應予准許，逾此部分之請求，則
      無理由，應予駁回。
  (三)原告請求被告應將原告於94年4 月18、19、20、25、26、27
    日所請之休假予以銷假，有無理由？
    按勞基法第16條第1 項第2 款、第2 項明定：「雇主依第十
    一條或第十三條但書規定終止勞動契約者，其預告期間依左
    列各款之規定：…二、繼續工作一年以上三年未滿者，於二
    十日前預告之。…勞工於接到前項預告後，為另謀工作得於
    工作時間請假外出，其請假時數，每星期不得超過二日之工
    作時間，請假期間之工資照給」。經查被告辯稱原告於94年
    4 月8 日接獲被告書面通知預告終止勞動契約後，即自連續
    3 星期，每星期均有2 日未請假，即94年4 月14日、15日、
    21日、22日、28日、29日，被告以為原告另謀工作外出，雖
    未請假，仍照常給付該未請假6 日之工資，亦即視該未請假
    之日為謀職外出之日等情，業據其提出被告公司保安課稽查
    人員出勤表為證（見本院卷第93頁），應堪信為真正。原告
    主張原告於94年4 月8 日預告終止兩造間之僱傭關係，即為
    拒絕受領原告之工作給付，原告自94年4 月8 日之後即可不
    用再到公司上班云云，為被告所否認，原告並未舉證證明被
    告有何拒絕受領原告工作給付之事實，自無從僅以94年4 月
    8 日預告94年4 月30日終止兩造間之僱傭關係，即謂被告拒
    絕受領原告之工作給付，原告之主張於法無據。是原告除每
    星期得請假不超過2 日外出另謀工作外，仍應上班至94年4
    月30日，其於94年4 月14日出具請假單以「年休」為由，申
    請於94年4 月18、19、20、25、26、27日計6 日之休假，被
    告予以准假，並無不當，原告請求該6 日所請之休假予以銷
    假云云，殊屬無據，為無理由。
六、綜上各述，被告應給付原告402 元（94年4 月份薪資之遲延
    利息），逾此部分之請求均無理由，應予駁回。
七、本件為判決基礎之事證已臻明確，兩造其餘攻擊防禦方法及
    所提證據或聲請調查之證據，經本院審酌後，認為均不影響
    本院前揭審認結論，爰不逐一論駁，併此敘明。
八、本件係所命給付之金額未逾50萬元之判決，爰依民事訴訟法
    第389 條第1 項第5 款之規定，依職權宣告假執行。
九、訴訟費用負擔之依據：民事訴訟法第79條、第87條第1項。
中　　華　　民　　國　　96　　年　　6 　　月　　29　　日
                  民事第一庭  法  官  陳靜芬
以上正本證明與原本無異。
如對本判決上訴須於判決送達後20日內向本院提出上訴狀。
中　　華　　民　　國　　96　　年　　7 　　月　　6 　　日
                              書記官  阮弘毅
訴訟費用計算書：
一、項        目                 金額（新台幣）
    第一審裁判費                 4,850元
    證人旅費                       530元
    合計                         5,380元
二、訴訟費用應由被告負擔千分之一
    5,380元x1/1000=5元（元以下四捨五入）
